臺灣高等法院臺南分院刑事判決
109年度上易字第435號
上  訴  人  
即  被  告  莊佩賢
上列上訴人因竊盜案件，不服臺灣臺南地方法院109年度易緝字
第3號中華民國109年4月28日第一審判決（起訴案號：臺灣臺南
地方檢察署106年度偵字第21516號、107年度偵字第504號），提
起上訴，本院判決如下：
    主  文
①原判決關於附表一編號2部分撤銷。
②甲○○犯踰越安全設備侵入住宅竊盜罪，處有期徒刑陸月，如易
  科罰金，以新臺幣壹仟元折算壹日。
③其他上訴駁回（附表一編號1部分）。
④上開撤銷部分及駁回部分，應執行有期徒刑柒月，如易科罰   
 金，以新臺幣壹仟元折算壹日。
    事  實
一、甲○○意圖為自己不法之所有，分別基於竊盜之犯意，先後於
    附表一編號1 至2 所示之時、地，以附表一編號1 至2 所示
    之方式，竊取財物得手（各次竊盜之時間、地點、方式及所
    竊之物均詳如附表一編號1 至2 所示）。
二、案經乙○○、丙○○○訴由臺南市政府警察局第一分局報告臺灣
    臺南地方檢察署檢察官偵查後起訴。
    理  由
一、上開犯罪事實，業據被告於原審、本院審理時坦承不諱，並
    有附表一 「相關證據」欄所示之各項證據可資佐證，被告
    之自白與事實相符，其犯行堪以認定，應依法論科。
二、論罪：
  ㈠被告行為後，刑法第320 條第1 項之規定於民國108 年5 月2
    9日修正公布，並於同年月31日生效。該條項修正後，竊盜
    罪之法定刑由原定之「5 年以下有期徒刑、拘役或（銀元）
    500 元以下罰金」（銀元500 元經換算後即為新臺幣1萬500
    0元），修正為「5 年以下有期徒刑、拘役或（新臺幣）50
    萬元以下罰金」，修正後之新法沒有較有利於被告，依刑法
    第2 條第1 項規定，應適用被告行為時法予以論罪科刑。
　　故核被告就附表一編號1 所為，係犯修正前刑法第320 條第
    1 項之竊盜罪。
  ㈡另被告行為後，刑法第321 條第1 項亦於108 年5 月29日經
    總統公布修正，並自同年5 月31日起生效，修正前刑法第32
    1 條第1 項規定：「犯竊盜罪而有左列情形之一者，處6 月
    以上、5 年以下有期徒刑，得併科新臺幣10萬元以下罰金：
    …」，修正後規定：「犯前條第1 項、第2 項之罪而有下列
    情形之一者，處6 月以上5 年以下有期徒刑，得併科50萬元
    以下罰金：…」，修正後刑法第321條第1 項並無較有利於被
    告，依刑法第2 條第1 項規定，自應適用被告行為時法論處
    。
　㈢刑法第321 條第1 項第2 款規定之毀越門扇、牆垣或其他安
    全設備，所謂「越」是指超越、踰越或越進；所謂「其他安
    全設備」是指門扇、牆垣以外，依社會通念足認為防盜之一
    切設備而言，例如窗戶。被告如附表一編號2 所為，係以不
    詳方式卸下告訴人丙○○○住處的鐵窗，自窗戶爬入丙○○○之住
    宅內竊盜。則被告就附表一編號2 所為，係犯修正前刑法第
    321 條第1 項第1 款、第2 款之踰越安全設備侵入住宅竊盜
    罪。
　　起訴書就附表一編號2 部分，雖漏未論及被告亦涉犯刑法第
    321 條第1 項第2 款之踰越安全設備竊盜罪，惟此部分，已
    經檢察官於犯罪事實欄中載明，復經法院於審理時補充告知
    被告亦可能涉犯此部分之罪名（見原審易緝卷第70頁、本院
    卷第108頁），本院自得併予審理。
  ㈣被告就上開2 次犯行，犯意各別，時間或行為有異，應予分
    論併罰。
三、撤銷原審判決附表一編號2的理由：
　㈠原審認為被告此部分犯行事證明確，予以論罪科刑，固非無
    見，然查：被告於原審與告訴人丙○○○達成調解，約定賠償
    丙○○○12萬元，除於調解當日先給付1萬元外，餘款自民國10
    9年6月1日起按月給付5000元，有原審調解筆錄在卷可參（
    原審卷第97頁），此雖已為原審列為量刑斟酌的事由（原審
    判決第3頁參照），然被告於本院審理期間，按月給付丙○○○
    ，迄今已再給付大約16期共8萬元給丙○○○，有被告提出的匯
    款單、本院與丙○○○家屬確認的公務電話在卷可參，此等對
    於被告有利的量刑因子，原審未及審酌，量刑即有不當，被
    告提起上訴，主張原審量刑過重，請求本院撤銷改判更輕的
    刑度，為有理由，原審判決此部分即無可維持，應由本院予
    以撤銷改判。
　㈡爰審酌被告正值青壯，有謀生能力，僅因一時貪念，即侵入
    告訴人丙○○○住處，竊取丙○○○之財物，侵害丙○○○財產法益
    ，所為實屬不該，惟念被告犯後坦認犯行，與丙○○○達成調
    解，迄今均按期賠償丙○○○的損害，兼衡被告本案犯罪之手
    段、情節及所竊物品之價值，暨被告自陳學歷為高職畢業，
    離婚，育有2 名未成年子女等一切情狀，量處如主文所示之
    刑，並諭知易科罰金之折算標準。
  ㈢犯罪所得，屬於犯罪行為人者，沒收之；犯罪所得已實際合
    法發還被害人者，不予宣告沒收或追徵（刑法第38條之1第1
    項、第5項參照）。宣告前2 條之沒收或追徵，有過苛之虞
    、欠缺刑法上之重要性、犯罪所得價值低微，或為維持受宣
    告人生活條件之必要者，得不宣告或酌減之（刑法第38條之
    2 第2項參照）。被告竊取附表一編號2 所示之財物，固均
    屬被告為本案犯行之犯罪所得，本應予以沒收或追徵，惟被
    告於案發後，已與丙○○○達成調解，並已賠償多數金額，僅
    剩部分金額尚未給付，被告如果如期給付，另再被國家藉由
    沒收、追徵程序追徵其犯罪所得，顯屬過苛，爰依刑法第38
    條之2 第2 項規定，均不予宣告沒收、追徵。
四、駁回被告上訴的理由（附表一編號1部分）：
　　原審審理後，認為被告此部分犯行事證明確，乃適用上開實
    體法規，並審酌被告正值青壯，有謀生能力，僅因一時貪念
    ，即竊取乙○○之財物，侵害乙○○財產法益，所為實屬不該，
    惟念被告犯後坦認犯行，於原審與乙○○達成調解，賠償乙○○
    的損害，兼衡被告犯罪之手段、情節及所竊物品之價值，暨
    被告自陳的智識程度、生活情況等一切情狀，量處如附表一
    編號1主文所示之刑，並諭知易科罰金之折算標準，經核原
    審判決上開認事用法並無違誤，量刑亦屬妥適，並無違法不
    當之處。被告提起上訴，主張原審量刑過重云云，然而原審
    就被告此部分犯行的量刑，均已就刑法第57條各款事由詳為
    考量，且僅在修正前刑法第320條第1項普通竊盜的法定最低
    刑度往上酌加一些，客觀上並無過重之虞，被告此部分上訴
    並無理由，應予駁回。
五、被告所犯附表一2罪，符合數罪併罰定執行刑的規定，爰定
    其應執行刑如主文所示，並諭知易科罰金之折算標準。　　
據上論結，應依刑事訴訟法第368條、第369條第1項前段、第364
條、第299條第1項前段，判決如主文。
本案經檢察官鄭聆苓提起公訴，檢察官林志峯到庭執行職務。
中　　華　　民　　國　　110 　年　　9 　　月　　8　　日
                  刑事第五庭    審判長法　官  黃國永
                                      法　官  翁世容
                                      法　官  蔡川富
以上正本證明與原本無異。
不得上訴。
　　　　　　　　　　　　　　　　　　　書記官  黃心怡
中　　華　　民　　國　　110 　年　　9 　　月　　8 　　日

附錄本案所犯法條
①108 年5 月29日修正前刑法第320 條（竊盜罪）：
意圖為自己或第三人不法之所有，而竊取他人之動產者，為竊盜
罪，處5 年以下有期徒刑、拘役或5 百元以下罰金。
意圖為自己或第三人不法之利益，而竊佔他人之不動產者，依前
項之規定處斷。
前二項之未遂犯罰之。

②108 年5 月29日修正前之刑法第321 條（加重竊盜罪）：
犯竊盜罪而有下列情形之一者，處6 月以上、5 年以下有期徒刑
，得併科新臺幣10萬元以下罰金：
一、侵入住宅或有人居住之建築物、船艦或隱匿其內而犯之者。
二、毀越門扇、牆垣或其他安全設備而犯之者。
三、攜帶兇器而犯之者。
四、結夥三人以上而犯之者。
五、乘火災、水災或其他災害之際而犯之者。
六、在車站、埠頭、航空站或其他供水、陸、空公眾運輸之舟、
    車、航空機內而犯之者。
前項之未遂犯罰之。

原審判決的附表一：
【附表一】: （金額均為新臺幣）    編號      行為方式       相關證據      原審判決主文  1 甲○○於民國106 年11月8 日23時30分許，騎乘其胞兄莊佩埼所有之車牌號碼000-000 號普通重型機車，行經臺南市○區○○路000 號「多那之咖啡店」時，見乙○○乘坐於該處騎樓之咖啡店座椅區內瀏覽手機，而乙○○所有之黑色手提包1 只（內含皮夾1 只、國民身分證1 張、健保卡1 張、機車駕照、提款卡2 張，及現金900 元）掉落於座椅下方，乃趁乙○○疏於注意之際，竟意圖為自己不法之所有，基於竊盜之犯意，徒手竊取乙○○之前開手提包後，放置於機車腳踏墊處，隨即騎乘機車離去，嗣經乙○○察覺失竊，報警處理，因而查獲上情。【即起訴書犯罪事實㈠】 ㈠被告甲○○於本院審理時之自白（見易緝卷第71頁） ㈡證人即告訴人乙○○於警詢時之指證（見警1 卷第10頁至第16頁） ㈢證人即被告之胞兄莊佩埼於警詢時之證述（見警1 卷第17頁至第19頁） ㈣證人即告訴人之父蔡文堅於警詢時之證述（見警1 卷第20頁至第21頁） ㈤監視器晝面翻拍照片10張（見警1 卷第24頁至第28頁） 甲○○犯竊盜罪，處有期徒刑叁月，如易科罰金，以新臺幣壹仟元折算壹日。  2 甲○○於106 年11月10日6 時30分許，自臺南市○區○○街000號0樓之居所處徒步穿越後方防火巷，行至臺南市○區○○路000 號即丙○○○之住處後方，竟意圖為自己不法之所有，基於侵入住宅竊盜之犯意，先以不詳方式拆卸該住宅之鐵窗（未達不堪使用之毀損程度）後，踰越窗戶之安全設備，侵入丙○○○之住宅，竊取丙○○○之金牌3 面、現金13萬5,000元得手後，逃離現場。嗣因丙○○○返家發覺家中遭竊而報警處理，經警循線調閱監視器晝面及比對甲○○所穿用拖鞋之鞋印與丙○○○住處竊嫌遺留之鞋印之痕跡紋路、大小均相符，因而查悉上情。【即起訴書犯罪事實㈡】 ㈠被告甲○○於本院審理時之自白（見易緝卷第71頁） ㈡證人即告訴人丙○○○於警詢時之指證（見警2 卷第6 頁至第10頁） ㈢臺南市政府警察局第一分局現場鞋印建檔基本資料表1 份、自願搜索同意書1 紙、被告自其住處起出紅色拖鞋之密錄器翻拍照片5 張、被告自行攜本件採證拖鞋至派出所之監視器照片3張、被告拖鞋拓印鞋痕之照片2 張（見警　2 卷第11頁、第18頁至第20頁、第24頁至第25頁、第60頁至第61-2頁） ㈣臺南市政府警察局第一分局刑案現場勘察紀錄表1 份、刑案現場照片60張（見警2卷第29頁至第59頁） ㈤防火巷監視器畫面翻拍照片10張（見警2卷第20頁至第23頁） ㈥告訴人丙○○○住處現場照片8 張（見警2 卷第14頁至第17頁） 甲○○犯踰越安全設備侵入住宅竊盜罪，處有期徒刑捌月。 （本院註：本罪經本院撤銷，見本院判決主文欄）